# 请教-外汇收支情况表的编制问题

提问人：lur 时间：2010-04-26 17:50:12
请教：
1 、本公司系境外红筹公司的全资子公司，本公司与境外红筹控股股东之间的其他应收其他应付往来款（主要是代收代付款项）无未明确计价方式，账面以人民币记录，是否均应折算为美元反映在外汇收支表中？在哪科目下列示？是否列在其他应收款、其他应付款即可？
2 、附注中按股权或约定比例计算外方所有的未分配利润年末余额：是取本公司母公司报表未分配利润数还是合并报表未分配利润数？

回答人：chenyiwei
回复 楼主 lulur 的帖子 1 、首先需要考虑此类往来的合规性。如果涉及违规的代收代付（如套汇等），应列示于“其他资产”中。外汇收支情况表中的其他应收、其他应付都有特定的含义，专门用于知识产权交易或股权交易中，不能用于一般的资金往来项目。 2 、以母公司个别报表为基础计算。

回答人：chenyiwei
回复 藤椅 lulur 的帖子如果确保结算时可以正常购汇支付或者以自有外汇对外支付的，则应根据该款项形成的原因分别处理。如果属于货物贸易或者服务贸易的，可以放在“应收外汇帐款”和“应付外汇帐款”中。不能使用“其他应收款”或“其他应付款”项目。

回答人：chenyiwei
回复 报纸 lulur 的帖子 1 、为什么要代境外股东支付股息？支付对象是谁？境外股东的股东？如果是，则说明该“本公司的境外股东的股东”是否就是境内的实际控制人？如果是，是否存在漏缴预提所得税的问题（因为没有股利实际汇出境外的环节）？ 2 、境内外债权债务转让，涉及的是由什么业务引起的债权债务？是否在外汇管理、税务等方面存在法律风险？ 总之，你所描述的这两笔业务，其合规性似乎还需要进一步落实。一般情况下，常规的合法外汇收支业务在表上都可以“对号入座”找到相应的项目填入，如果找不到，那就首先需要考虑相关外汇业务的合规性了。

回答人：chenyiwei
回复 7 楼 lulur 的帖子最好把两项业务的背景详细说明一下，便于分析。另外，对于这两项业务是否符合外汇管理法规的规定，似乎仍有疑虑。

回答人：chenyiwei
回复 9 楼 lulur 的帖子关于 1 中的代收代付问题：从你说的情况看，实际上是境外公司（D）将其向境外公司B收取股利的权利转移给了A（境内公司），涉及债权债务在境内外之间的转移问题。鉴于股利属于非贸易经常项目，相关债权债务在境内外之间转移的监管规定似乎不很明确，建议企业咨询外汇管理部门以确定是否合规。如果符合有关外汇管理规定的，可以根据该项转移是否需要支付外汇形式的对价，确定是作为“单方面经常转移”计入“经常项目差额”还是构成其他性质的外汇往来。但是由于长期资金无法收回导致引起外汇局关注的可能性还是比较大的，同时对母公司的应收款计提坏帐准备后税前列支也很有难度。还是建议尽早结束此类代收代付做法。 2 的情况也类似，其合规性也存在一定的疑问，且对B的应收款的长期挂帐事实上构成了境外股东和境内实际控制人对本企业的资金占用，还存在被工商部门认定为抽逃出资的可能，风险较大，建议谨慎。

回答人：chenyiwei
回复 11 楼 lulur 的帖子如果账面上仅仅记录一个初始的人民币金额，并且约定未来结算时将该人民币金额按照结算时的即期汇率折合为外币汇出的，从会计角度讲，因为本企业的记帐本位币是人民币，这样的安排并未使本企业承担汇率变动风险，所以从会计角度不是外币项目。但是从外汇管理角度，将来这笔款项结算时将导致外汇流出国家，因此仍须作为外汇应收应付款项管理。另外，你所说款项的性质是为境外股东垫付款项，这类款项最终能否结算是很有疑问的，很多外商投资企业都有和境外关联方之间的大量垫付、代付款项因为外汇管制方面的原因长期挂帐、无法核销的情况。

回答人：chenyiwei
回复 13 楼 lulur 的帖子个人理解应列入。再投资退税款是可以购汇汇出的（汇发[2002]29号文有专门规定）。

回答人：chenyiwei
回复 17 楼 随便逛逛的CPA 的帖子建议关注这种操作是否允许，对于核销是否会产生问题。如果法律上存在障碍的，则这种代收代付可能只能作为其他资产。如果外汇管理相关规定允许的，可作为经常项目差额。